臺灣高雄地方法院刑事判決
111年度審訴字第522號
公  訴  人  臺灣高雄地方檢察署檢察官
被      告  胡永松




上列被告因違反廢棄物清理法案件，經檢察官提起公訴（111年
度偵字第6234號），因被告於準備程序進行中，就被訴事實為有
罪之陳述，經受命法官告知簡式審判程序之旨，並聽取被告與公
訴人之意見後，由本院合議庭裁定由受命法官獨任依簡式審判程
序審理，判決如下：
    主  文
胡永松犯廢棄物清理法第四十六條第四款之非法清理廢棄物罪，
處有期徒刑陸月，如易科罰金，以新臺幣壹仟元折算壹日。未扣
案之犯罪所得新臺幣伍仟元沒收，於全部或一部不能沒收或不宜
執行沒收時，追徵其價額。
    事  實
一、胡永松明知從事廢棄物清除、處理業務，應向直轄市、縣（
    市）主管機關或中央主管機關委託之機關申請核發公民營廢
    棄物清除處理機構許可文件後，始得受託從事清除、處理廢
    棄物業務，其未領有廢棄物清除處理許可文件，不得從事清
    除、處理廢棄物，竟基於非法清除、處理廢棄物之犯意，
　　受不知情林俊男委託，於民國110年10月8日上午11時許，駕
    駛借自不知情陳德龍未領有主管機關核發清除許可證之車牌
    號碼0000-00號自用小貨車，至林俊男位於高雄市○○區○○路0
    00號2樓之住處，清理廣告紙、紙片、信封袋、塑膠袋、抹
    布、菜瓜布及其他一般家庭廢棄物，並於110年10月15日某
    時許，載運至高雄市大寮區大寮堤防旁空地（GPS：TWD67 X
    ：000000 Y：0000000）棄置，而非法清除、處理廢棄物，
    胡永松並因而獲得免於給付林俊男工程款5000元之財產上不
    法利益。嗣於110年10月18日下午5時6分許，高屏溪流域管
    理委員會稽查大隊人員在上開土地，發現前開廢棄物而報警
    處理，經警循線查悉上情。
二、案經內政部警政署保安警察第七總隊第八大隊報告臺灣高雄
    地方檢察署檢察官偵查後起訴。
    理  由
一、程序方面：
    本件被告胡永松所犯係死刑、無期徒刑、最輕本刑為3年以
    上有期徒刑以外之罪，其於準備程序進行中就被訴事實為有
    罪之陳述，經受命法官告知簡式審判程序之旨，並聽取當事
    人之意見後，本院合議庭認無不得或不宜改依簡式審判程序
    進行之情形，爰依刑事訴訟法第273條之1第1項規定，裁定
    由受命法官獨任進行簡式審判程序。又本件所引屬於審判外
    陳述之傳聞證據，依同法第273條之2規定，不受第159條第1
     項關於傳聞法則規定之限制，依法有證據能力，合先敘明
    。
二、認定犯罪事實所憑之證據及其理由：
    上開犯罪事實，業據被告坦承不諱，核與證人林俊男、陳德
    龍證述相符，並有車輛查詢清單報表、高屏溪流域管理委員
    會110年11月23日高流稽字第1100400303號函及附件高屏溪
    流域管理委員會現場稽查紀錄表、現場照片、高雄市政府環
    境保護局110年11月30日高市環局稽字第11041418000號函及
    附件高雄市政府環境保護局環保稽查工作紀錄單、第七河川
    局轄管河川海堤區域及排水環境維護計畫資料在卷可稽，足
    認被告前揭任意性自白，與事實相符，堪予採信。從而，本
    案事證明確，被告上開犯行，洵堪認定，應依法論科。
三、論罪科刑：
  ㈠罪名：
  ⒈核被告所為，係犯廢棄物清理法第46條第4款前段之非法清
　  理廢棄物罪。
　㈡刑之減輕: 
　  按刑法第59條規定犯罪之情狀顯可憫恕者，得酌量減輕其刑
    ，其所謂「犯罪之情狀」，與同法第57條規定科刑時應審酌
    之一切情狀，並非有截然不同之領域，於裁判上酌減其刑時
    ，應就犯罪一切情狀（包括第57條所列舉之10款事項），予
    以全盤考量，審酌其犯罪有無可憫恕之事由（即有無特殊之
    原因與環境，在客觀上足以引起一般同情，以及宣告法定最
    低度刑，是否猶嫌過重等等），以為判斷（最高法院95年度
    台上字第6157號判決參照）。又本件被告所犯廢棄物清理法
    第46條第4款之非法清理廢棄物罪，法定刑為「1年以上5 年
    以下有期徒刑，得併科新臺幣1500萬元以下罰金」，不可謂
    不重，而本件被告所清理者為一般廢棄物，尚非具有強烈毒
    性、危險性，而足以嚴重影響人體健康、污染環境，是與任
    意載運、棄置有害事業廢棄物致污染環境之行為態樣、惡性
    ，仍屬輕重有別，本院綜核上情，認縱對被告處以最輕本刑
    之1年有期徒刑，不無情輕法重，在客觀上足以引起一般人
    之同情，實有堪資憫恕之情，爰依刑法第59條規定酌減其刑
    。
  ㈢爰以行為人之責任為基礎，審酌被告未領有廢棄物清除、處
    理許可文件，竟貪圖不法利益，非法從事廢棄物之清除、處
    理，妨害環境保護主管機關對於廢棄物之監督管理，更破壞
    土地環境及生態保育，所為實有不該，惟念其犯後坦承犯行
    ，態度尚可，並考量其清理廢棄物之次數僅有1次，所清理
    者為一般廢棄物，數量非鉅，兼衡其教育程度、經濟（涉個
    人隱私，詳卷）、前科素行（詳卷附被告臺灣高等法院被告
    前案紀錄表）等一切情狀，量處如主文所示之刑及易科罰金
    之折算標準。
四、沒收：
    本件被告之犯罪所得即免於支付證人林俊男工程款5000元之
    財產上不法利益，未據扣案，應依刑法第38條之1第1項前段
    、第3項之規定宣告沒收，並於全部或一部不能沒收或不宜
    執行沒收時，追徵其價額。
據上論斷，應依刑事訴訟法第273 條之1 第1 項、第284 條之1 
、第299條第1項前段，判決如主文。
本案經檢察官陳威呈提起公訴，檢察官呂乾坤、陳宗吟到庭執行
職務。
中    華    民    國   111    年    10    月     25   日
                  刑事第五庭  法  官    陳銘珠
以上正本證明與原本無異。
如不服本判決應於收受送達後20日內向本院提出上訴書狀，並應
敘述具體理由；如未敘述上訴理由者，應於上訴期間屆滿後20日
內向本院補提理由書（均須按他造當事人之人數附繕本）「切勿
逕送上級法院」。
因疫情而遲誤不變期間，得向法院聲請回復原狀。
中    華    民    國   111    年    10    月     25   日
                              書記官    史華齡 
附錄本案論罪科刑法條：
《廢棄物清理法第46條》
有下列情形之一者，處1年以上5年以下有期徒刑，得併科新臺幣
1千5百萬元以下罰金：
一、任意棄置有害事業廢棄物。
二、事業負責人或相關人員未依本法規定之方式貯存、清除、處
    理或再利用廢棄物，致污染環境。
三、未經主管機關許可，提供土地回填、堆置廢棄物。
四、未依第41條第1項規定領有廢棄物清除、處理許可文件，從
    事廢棄物貯存、清除、處理，或未依廢棄物清除、處理許可
    文件內容貯存、清除、處理廢棄物。
五、執行機關之人員委託未取得許可文件之業者，清除、處理一
    般廢棄物者；或明知受託人非法清除、處理而仍委託。
六、公民營廢棄物處理機構負責人或相關人員、或執行機關之人
    員未處理廢棄物，開具虛偽證明。